臺灣高等法院高雄分院刑事判決　　　　93年度上訴字第1091號
上　訴　人
即　被　告　甲○○
指定辯護人　本院公設辯護人孫妙岑
上列上訴人因違反槍砲彈藥刀械管制條例案件，不服臺灣高雄地
方法院93年度訴字第1384號中華民國93年.9月16日第一審判決（
起訴案號：臺灣高雄地方法院檢察署92年度偵字第25550 號），
提起上訴，本院判決如下：
    主  文
原判決撤銷。
甲○○未經許可，寄藏可發射金屬具有殺傷力之土製槍砲，累犯
，處有期徒刑壹年陸月，併科罰金新臺幣伍萬元，罰金部分如易
服勞役，以新臺幣玖佰元即銀元參佰元折算壹日。具有殺傷力之
土製槍砲（經改造之信號彈）壹枚沒收。
    事  實
一甲○○前因贓物案及違反毒品危害防制條例案件，分別經法院
  判處有期徒刑4 月及有期徒刑9 月且均確定在案，嗣本院以91
  年度聲字第51號，就上開刑事案件定其應執行刑為有期徒刑1
  年，於民國91年1 月10日入監服刑，並於92年1 月5 日縮短刑
  期執行完畢。不知悔改，於前開徒刑執行完畢後5 年內之92年
  12月間某日，明知某真實年籍不詳、自稱為「張明輝」之男子
  ，前向其借用ZK-4420 號自用小客車，而於同年月15日歸還該
  車時，遺留具有殺傷力之土製槍砲即經改造之信號彈1 枚於車
  上未取走，竟基於寄藏之犯意，未經許可將該信號彈寄藏於上
  開小客車內。嗣為警於同年月16日下午9 時33分許，在上開小
  客車內起出該具殺傷力之改造信號彈1 枚，並扣押之，因而循
  線查悉上情。
二案經高雄市政府警察局苓雅分局報請臺灣高雄地方法院檢察署
  檢察官偵查起訴。
    理  由
壹、程序方面：
一按被告以外之人（包括證人、鑑定人、告訴人、被害人及共同
  被告等）於檢察事務官、司法警察官或司法警察調查中所為之
  陳述，與審判中不符時，其先前之陳述具有較可信之特別情況
  ，且為證明犯罪事實存否所必要者，得為證據，刑事訴訟法第
  159 條之2 定有明文。所謂「前後陳述不符」之要件，應就前
  後階段之陳述進行整體判斷，以決定其間是否具有實質性差異
  ，惟無須針對全部陳述作比較，陳述之一部分有不符，亦屬之
  。而所謂「較可信之特別情況」之情形，亦應就前後陳述時之
  各種外部情況進行比較，以資決定何者外部情況具有可信性。
  若陳述係在特別可信之情況下所為，則虛偽陳述之危險性即不
  高，雖係審判外陳述，或未經被告反對詰問，仍得承認其有證
  據能力。所稱「外部情況」之認定，例示如下：
    1.時間之間隔：陳述人先前陳述是在記憶猶新的情況下直接
      作成，一般與事實較相近，事後即可能因記憶減弱或變化
      ，致有不清晰或陳述不符之現象發生。
    2.有意識的迴避：由於先前陳述時被告未在場，是陳述人直
      接面對詢問警員所為陳述較為坦然；事後可能因陳述人對
      被告有所顧忌或同情，因而在被告面前較不願陳述不利被
      告之事實。
    3.受外力干擾：陳述人單獨面對檢察事務官或司法警察（官
      ）所為之陳述，程度上較少會受到強暴、脅迫、詐欺、利
      誘或收買等外力之影響，其陳述較趨於真實。若被告在庭
      或有其他成員參與旁聽時，陳述人可能會本能的作出迴避
      對被告不利之證述，或因不想生事乃虛構事實而為陳述。
    4.事後串謀：目擊證人對警察描述所目睹情形，因較無時間
      或動機去編造事實，客觀上亦較難認與被告間有勾串情事
      ，其陳述具有較可信性。但事後因特殊關係，雙方可能因
      串謀而統一口徑；或事後情況變化，兩者從原先敵對關係
      變成現在友好關係等情形，其陳述即易偏離事實而較不可
      信。
    5.警詢或檢察事務官偵查時，有無辯護人、代理人或親友在
      場：如有上開親誼之人在場，自可期待證人為自由從容之
      陳述，其證言之可信度自較高。
    6.警詢或檢察事務官所作之偵查筆錄記載是否完整：如上開
      筆錄對於犯罪之構成要件、犯罪態樣、加重減輕事由或起
      訴合法要件等事實或情況，均翔實記載完整，自可推定證
      人之陳述，與事實較為相近，而可信為真實。法院應斟酌
      右列因素綜合判斷，亦應細究陳述人之問答態度、表情與
      舉動之變化，此一要件係屬訴訟法事實之證明，以自由證
      明為已足，且應由主張此項證據之人證明。惟此僅係確定
      上開陳述有無證據能力而已，至該證據具有證據能力後，
      其證據力之強弱問題，仍待法院綜合全辯論意旨及調查證
      據所得，依法認定之。
二本件證人吳淑妙於警詢中證稱：該信號彈係一綽號為「輝仔」
  之男子放在被告之車上忘了拿走等語（見警卷第4 頁），嗣於
  原審審理中改稱：伊亦有與被告共同至屏東縣琉球鄉參加迎王
  船之祭典，而該枚信號彈即為被告之友人帶上車的，至於伊前
  於警訊中所證稱係綽號為「輝仔」之男子放置在車上部分，該
  人名係伊亂編的云云（見原審卷第97頁），其於警詢中及法院
  審理時之供述已有前後陳述不符之情形，本院審酌證人吳淑妙
  於警詢中之證詞，當時甫為警查獲，記憶較為清晰，且核與被
  告於檢察官偵查中2 次坦承：該枚信號彈是張明輝所有，好像
  是其為警查獲前一日放在系爭車上等語相符（見偵卷第29 頁
  背面、第65頁背面），揆諸上開說明，其於警詢中所為之陳述
  ，客觀上應具有較可信之特別情況，且亦為證明犯罪事實存否
  所必要，依上揭規定，其於警詢中之證言自有證據能力。
貳、實體部分：
一訊據上訴人即被告甲○○（下稱被告）對於上開時、地，經警
  在其使用之上開ZK-4420 號自用小客車內，查獲系爭信號彈1
  枚乙節固不爭執，惟辯稱：92年12月間，友人林三信邀我到他
  的家鄉小琉球去玩，因為當時有燒王船，我就開車載張明輝、
  吳淑妙和另一友人綽號「奇仔」的人一起前往... 張明輝和「
  奇仔」有買來玩，他們是否有帶回來放我車上，我不知道，我
  載他們回去後，隔天警察就來我車上查獲了云云。經查：
(一)證人即被告之女友吳淑妙與被告一同為警查獲時，於警詢中證
  稱該信號彈係一綽號為「輝仔」之男子放在被告之車上忘了拿
  走等語（見警卷第4 頁），核與被告於檢察官偵查中2 次坦承
  ：該枚信號彈是張明輝所有，好像是其為警查獲前一日放在系
  爭車上等語相符（見偵卷第29頁背面、第65頁背面）；其於警
  詢中亦供稱：信號彈是朋友綽號「彬仔」所有，借放在這裡
  ... 等語（警卷第1 頁背面），除置放者有不同外，對於知情
  該信號彈而受寄藏乙節，亦不爭執，顯知被告已知悉該信號彈
  係由他人置放於其使用中之車內各情。
(二)被告嗣於原審準備程序中雖翻異前詞，改稱該枚信號彈應係其
  友人林三信去『澎湖』參加迎王船活動時，將該信號彈放在其
  所使用之車上，林三信並稱係合法的，惟其事後就忘記有該枚
  信號彈等語（見原審卷第44頁）；然證人林三信於原審審理中
  卻結證稱：伊曾在『屏東縣琉球鄉』有迎王船祭典活動時，邀
  被告一同去參加，而祭典現場亦有人在販賣如扣案之系爭信號
  彈，惟伊並無購買，亦未曾搭乘被告之車輛等情（見原審卷第
  91至92頁），與被告所述關於至何處參加迎王船活動，及林三
  信有無乘坐被告之小客車各節均不相符；其於本院審理中辯稱
  ：張明輝和「奇仔」有買來玩，他們是否有帶回來放我車上，
  我不知道云云，均顯為事後卸責之詞，不足採信。又證人吳淑
  妙嗣於原審審理中嗣改稱：伊亦有與被告共同至屏東縣琉球鄉
  參加迎王船之祭典，而該枚信號彈即為被告之友人帶上車的，
  至於伊前於警訊中所證稱係綽號為「輝仔」之男子放置在車上
  部分，該人名係伊亂編的云云（見原審卷第97頁），亦係事後
  故意迴護被告之詞，亦難採信。
(三)系爭於被告所使用之自小客車上所起出之信號彈1 枚，經送請
  內政部警政署刑事警察局以檢視及X 光透視之方式鑑定，結果
  確認該枚信號彈之出口處經加裝26顆鋼珠，且以黑色膠帶封口
  ，係經人自行加工、改（製）造，而使該枚信號彈射出後成為
  具有殺傷力或破壞力之土製爆裂物，有該局93年4 月15日刑偵
  五字第0930082036號鑑驗通知書1 份（附於偵字卷第53頁），
  固認係確屬槍砲彈藥刀械管制條例所列管之「爆裂物」；惟查
  經本院再將之送往法務部調查局鑑定結果，係認「信號彈彈長
  約270mm 、直徑約44mm，初步檢驗，於右端紅色防護蓋內，附
  有拉扣、撞針等針狀拉發裝置」「拆解金屬內彈檢視，於左端
  金屬蓋內有重5.45公克、直徑11mm之鋼珠26粒，依序為發光（
  火）、點燃藥劑、發射藥劑」「送鑑信號彈外部無任何文字標
  識，由外觀及內部構造，認原為山地、海上遇難求救信號用途
  ，使用時以拉發方式，點燃金屬內彈發射藥，其爆炸威力可將
  吊載發光藥劑滯空延遲下墜之小型降落傘連同發光藥劑射向30
  0 米高空，發光藥約可燃燒30至40秒時間，並燃放20000 至40
  000 燭光亮度及高溫。」「送鑑信號彈，非一般爆炸後可產生
  超壓、碎片、人體加減速、高溫等4 種危害性之爆裂物，惟送
  鑑時已於原貯放降落傘的密室改裝鋼珠，依改造後性能為可以
  手持方式指向選定目標或特定方向而發射之土造手砲，其發射
  出之鋼珠於近距離具有殺傷力，其點燃之發光藥劑可灼傷人體
  或達縱火效果。」，有該局94年6 月1 日調科壹字第09400246
  880 號函附卷可考，依該函示內容則認其性質為同條例所指「
  可發射金屬或子彈具有殺傷力之各式槍砲」。按所謂爆裂物除
  具有遇熱、加壓即可對人、物造成殺傷力之特性外，尚應具有
  不可重複使用性；若具有特定方向性及可重複使用性，則係屬
  可發射金屬之槍砲（最高法院94年度台上字第3169號判決意旨
  參考），本件信號彈已於原貯放降落傘的密室改裝鋼珠，依改
  造後性能為可以手持方式指向選定目標或特定方向而發射，具
  有特定方向性及可重複使用性，依上說明，其性質應認係同條
  例所指「可發射金屬具有殺傷力之各式槍砲」。
(四)又該枚信號彈業經改造而具有殺傷力，已非一般商家所購得之
  漁船用品，且被告亦非從事捕魚工作，其發現該爆裂物，又將
  之藏置在車上，顯見被告應明知該枚信號彈業經改造，已非單
  純供急救或祭典使用之一般信號彈。此外，復有扣案之信號彈
  1 枚扣案可資為憑及有扣案物品照片等資料在卷可稽。從而，
  本案被告持有並寄藏具有殺傷力之可發射金屬具有殺傷力之土
  製槍砲，事證明確，其犯行堪以認定。
二按槍砲彈藥刀械管制條例所謂之「寄藏」，係指受他人之委託
  代為保管，其保管之本身所為之「持有」，既係「寄藏」之當
  然結果，法律上自宜僅就「寄藏」行為為包括之評價，不應另
  就「持有」予以論罪。又被告於寄藏上開信號彈之行為（92年
  12月間）後，槍砲彈藥刀械管制條例第11條第4 項之未經許可
  寄藏具有殺傷力之其他可發射金屬或子彈具有殺傷力之各式槍
  砲罪之規定，已於94年1 月26日修正，其條次變更為同條例第
  8 條第4 項，法定刑則由原先「1 年以上7 年以下有期徒，併
  科新台幣700 萬元以下罰金」，易為「3 年以上10年以下有期
  徒刑，併科新台幣700 萬元以下罰金」，依刑法第2 條第1項
  但書規定比較新舊法之結果，應以行為時之舊法對被告較為有
  利。核被告所為，係犯90年11月14日槍砲彈藥刀械管制條例第
  11條第4 項之未經許可寄藏具有殺傷力之其他可發射金屬具有
  殺傷力之土製槍砲罪。公訴人認被告係犯90年11月14日修正之
  上開條例第12條第4 項之未經許可寄藏子彈罪（檢察官復於原
  審審理中變更起訴法條為同條例第7 條第4 項之未經許可寄藏
  爆裂物罪），尚有未洽，惟其社會基本事實同一，爰變更起訴
  法條予以適用。又被告前因贓物案及違反毒品危害防制條例案
  件，分別經法院判處有期徒刑4 月及有期徒刑9 月且均確定在
  案，嗣本院以91年度聲字第51號，就上開刑事案件定其應執行
  刑為有期徒刑1 年，其乃於民國91年1 月10日入監服刑，並於
  92年1 月5 日縮短刑期執行完畢等情，有臺灣高雄地方法院檢
  察署刑案資料查註紀錄表及臺灣高等法院被告全國前案紀錄表
  各1 份附卷可稽，其前開徒刑執行完畢後5 年內，再犯本案有
  期徒刑以上之罪，為累犯，應依刑法第47條之規定，加重其刑
  。
三原審予以論科，固非無見，惟查：被告係犯90年11月14日槍砲
  彈藥刀械管制條例第11條第4 項之未經許可寄藏具有殺傷力之
  其他可發射金屬具有殺傷力之土製槍砲罪，原審認係犯同條例
  第7 條第4 項之未經許可寄藏爆裂物罪，容有未洽。被告仍執
  前詞否認犯罪，提起上訴，固無理由，惟原判決既有上揭可議
  之處，仍屬無可維持，應由本院將之撤銷改判。審酌被告素行
  不佳，明知改造之信號彈對社會治安之危害不輕，竟仍予持有
  寄藏，犯後猶飾詞卸責，尚無悔意，惟並未持以犯案等其他一
  切情狀，量處有期徒刑1 年6 月，併科罰金新台幣5 萬元，及
  諭知罰金如易服勞役之折算標準。扣案之改造信號彈1 枚，具
  有殺傷力，已如前述，為同條例所規定未經許可不得持有寄藏
  之違禁物，應依刑法第38條第1 項第1 款之規定，宣告沒收之
  。
四據上論斷，應依刑事訴訟法第369 條第1 項前段、第364 條、
  第299 條第1 項前段、第300 條，90年11月14日修正之槍砲彈
  藥刀械管制條例第11條第4 項、刑法第11條前段、第47條、第
  42 條 第2 項、第38條第1 項第1 款，罰金罰鍰提高標準條例
  第2條 ，現行法規所定貨幣單位折算新台幣條例第2 條，判決
  如主文。
本案經檢察官許月雲到庭執行職務。
中　　華　　民　　國　　94　　年　　7 　　月　　11　　日
            刑事第五庭    審判長法  官  曾永宗
                                法  官  邱永貴
                                法  官  陳明富
以上正本證明與原本無異。
如不服本判決應於收受本判決後10日內向本院提出上訴書狀，其
未敘述上訴理由者，並得於提起上訴後10日內向本院補提理由書
狀（均須按他造當事人之人數附繕本）「切勿逕送上級法院」。
中　　華　　民　　國　　94　　年　　7 　　月　　11　　日
                                書記官  張宗芳
附錄本件論罪科刑法條：
90年11月14日修正槍砲彈藥刀械管制條例第11條：
未經許可，製造、販賣或運輸第4 條第1 項第1 款所稱其他可發
射金屬或子彈具有殺傷力之各式槍砲者，處無期徒刑或5 年以上
有期徒刑，併科新臺幣1 千萬元以下罰金。
未經許可，轉讓、出租或出借前項所列槍枝者，處3 年以上10年
以下有期徒刑，併科新臺幣700 萬元以下罰金。
意圖供自己或他人犯罪之用，而犯前二項之罪者，處7 年以有期
徒刑，併科新臺幣1 千萬元以下罰金。
未經許可，持有、寄藏或意圖販賣而陳列第1 項所列槍砲者，處
1 年以上7 年以下有期徒刑，併科新臺幣700 萬元以下罰金。
第1 項至第3 項之未遂犯罰之。
